臺灣高雄地方法院民事裁定　　　　　　 99年度事聲字第455號
異　議　人
即債權人　　萬泰商業銀行股份有限公司
法定代理人　盧正昕
相　對　人
即債務人　　李珮芳
上列當事人間消費者債務清理事件，異議人對於民國99年11月25
日本院98年度司執消債更字第831 號所為更生方案認可之裁定提
出異議，本裁定如下：
    主    文
原裁定廢棄。
    理    由
一、本件異議意旨略以：相對人倘循金融機構之一致性協商之最
    佳方案180 期0 利率計算，僅需每期清償新臺幣（下同）4,
    023 元即可悉數清償，更較更生方案每月清償5,200 元為低
    ，且相對人目前僅28歲，正值壯年且身體健全並無未能工作
    情事，是依勞動基準法所定65歲退休，尚有37年之久，故異
    議人難認相對人提出約清償68之更生方案係屬公允。且依本
    院97年度消債抗第520 號開始更生裁定，已敘明相對人父親
    名下財產尚有房屋1 筆、土地5 筆，田賦1 筆，且扶養義務
    人除相對人外尚有2 人，相對人於身負巨債之情形下，應得
    免除扶養義務，然相對人仍列舉扶養費用，實有違上開裁定
    。是以相對人每月收入為20,000元計算，於扣除高雄市最低
    生活費用11,309元後，每月可還款之金額應為8,691 元，並
    能完全清償，故原裁定認可相對人所提更生方案，實不合理
    等語，爰依法聲明異議，並聲明：原裁定廢棄。
二、按關於更生或清算之程序，除本條例別有規定外，準用民事
    訴訟法之規定，消費者債務清理條例（以下簡稱本條例）第
    15條定有明文。而當事人對於司法事務官處理事件所為之終
    局處分，得於處分送達後10日之不變期間內，以書狀向司法
    事務官提出異議。司法事務官認前項異議有理由時，應另為
    適當之處分；認異議為無理由者，應送請法院裁定之。法院
    認第一項之異議為有理由時，應為適當之裁定；認異議為無
    理由者，應以裁定駁回之。民事訴訟法第241 條第1 至3 項
    定有明文。次按，本條例之制定，乃為使負債務之消費者依
    本條例所定程序清理其債務，以調整其與債權人及其他利害
    關係人之權利義務關係，保障債權人之公平受償，謀求消費
    者經濟生活之更生，進而健全社會經濟之發展，除有第63條
    所定之情形外，法院得斟酌裁量認可更生方案。而於債務人
    人有薪資、執行業務所得或其他固定收入之情形下，依本條
    例第64條之規定，在除有本條第2 項所定之情形外，法院如
    認更生方案之條件公允者，即得不經債權人會議可決，逕依
    債務人之聲請或依職權以裁定認可更生方案；是以如無本條
    例第63條第1 項或第64條第2 項情形，法院自得斟酌債務人
    之資力狀況、債務人所提更生方案之還款成數及是否有浪費
    之情事、債務人實際生活上有無特殊困難等情狀而為更生方
    案之條件是否為公允之審認，進而裁量認可該更生方案。
三、本院司法事務官係以相對人任職瑋庭人力資源顧問有限公司
    （下稱瑋庭公司），每月收入20,000元，而相對人扶養父親
    ，每月負擔扶3,491 元，依99年度內政部社會司公布之高雄
    市最低生活費標準11,309元計算，相對人每月需支出之必要
    生活費用合計為14,800元，以其每月收入扣除必要生活費用
    後僅餘5,200 元，而認相對人將其每月薪資扣除上開必要費
    用後，剩餘金額已全數還與各債權人，其更生方案已屬公允
    、適當、可行，遂以98年度司執消債更字第831 號就其所提
    每3 個月1 期還款15,600元、分8 年32期，清償總金額499,
    200 元，依總債權724,189 元計算，清償比例約為68.93 ％
    之更生方案（以下稱系爭更生方案）予以認可。惟查：
  (一)依相對人所提出之薪資轉帳證明文件（見本院98年度司執消
    債更字第831 號卷〈下稱司執卷〉第154 頁），相對人於民
    國99年5 至8 月所領取之薪資分別為22,056元、22,576元、
    22,081元、24,526元，均在22,000元以上，雖相對人於99年
    4 月所領取之薪資僅有9,364 元，但該月薪資何以與99年5
    至8 月之薪資有甚大差異，是否因相對人任職期間未滿1 月
    或有其他原因，實應加以究明，原裁定逕為認定相對人之每
    月收入為20,000元，尚有未恰。
  (二)按民法第1117條第1 項規定受扶養權利者以不能維持生活，
    而無謀生能力者為限。又同條第2 項規定前項無謀生能力之
    限制，於直系血親尊親屬不適用之，即直系血親尊親屬受扶
    養者，仍須以不能維持生活者為限（最高法院85年度台上字
    第363 號判決意旨參照）。查原裁定雖認列相對人每月須支
    出扶養費3,491 元，然相對人之父為40年6 月18日生，現年
    60歲，有戶籍謄本附於司執卷第168 頁可證，其97、98年申
    報所得分別為126 元、115 元，名下有房屋1 筆、土地4 筆
    、田賦1 筆、投資1 筆，財產總額為202,346 元，有稅務電
    子閘門財產所得調件明細表在卷可稽（見本院卷第16至19頁
    ），依內政部社會司所公布之99年度高雄市每人每月最低生
    活費標準11,309元計算，另扣除李章琳自陳每月可領取之補
    助4,000 元（見本院97年度消債抗字第520 號卷第56至57頁
    ），李章琳每月之必要生活支出為7,309 元，每年為87,708
    元，是於相對人更生期間，其父李章琳之財產及所得確實不
    足維持其生活，而有受相對人扶養之必要。然本件除相對人
    外，尚有2 名兄長同為李章琳之扶養義務人，而在相對人自
    身亦負有債務之情況下，實無因其兄長經濟不佳或無法聯絡
    而由相對人單獨支付父親扶養費用之理，是以本件相對人父
    親之扶養費用，仍應由相對人與2 名兄長共同負擔，始為合
    理，以上開高雄市最低生活費標準11,309元為標準計算，另
    扣除李章琳自陳每月可領取之補助4,000 元（見本院97年度
    消債抗字第520 號卷第56至57頁），相對人每月應負擔之扶
    養費應為2,436 元（計算式：11,309－4,000 ÷3 ＝2,436
    ）。
  (三)綜上所述，縱以相對人每月收入20,000元計算，扣除其個人
    每月生活費用11,309元、與其兄弟共同扶養其父之扶養費2,
    436 元後，相對人每月尚餘6,255 元可供償債【計算式：20
    ,000－（11,309＋2,436 ）＝6,255 】，以8 年96期計算，
    其清償總額可提高至600,480 元，清償比例可提高至約為82
    .92 ％，況相對人之每月收入尚可能高於20,000元，已如前
    述，原裁定未及審究上情，對各債權人而言實有欠公允。
四、據上論結，本件原裁定未具體查明相對人之收入，遽依相對
    人所提出之更生方案而為認可，尚難認確已斟酌相對人及其
    債權人權益之平衡，所定內容亦有失公允。從而，異議人請
    求廢棄原裁定，為有理由，應予准許，爰廢棄原裁定，並由
    本院司法事務官依法另行審究處理。
五、依消費者債務清理條例第15條，民事訴訟法第240 條之4 第
    3 項，裁定如主文。
中　　華　　民　　國　 100　　年　　3 　　月　　30  　日
                  民事第六庭    法　官　曾子珍
上為正本係照原本作成。
如不服本裁定，應於裁定送達後10日內，以書狀向本院提出抗告
，並繳納抗告費新臺幣1 千元。
中　　華　　民　　國　 100　　年　　3 　　月　　30　　日
                        　　    書記官　何慧娟
